【裁判字號】    92,交易,522
【裁判日期】    921229
【裁判案由】    業務過失傷害
【裁判全文】
臺灣臺北地方法院刑事判決                        九十二年度交易字第五二二號
    公  訴  人  臺灣臺北地方法院檢察署檢察官
    被      告  甲○○  男  三.
右列被告因業務過失傷害案件，經臺灣臺北地方法院檢察署檢察官提起公訴（九十二
年度調偵字第五五三號），本院依通常程序審理，因被告於準備程序進行中就被訴事
實為有罪之陳述，且所犯非死刑、無期徒刑、最輕本刑為三年以上有期徒刑之罪或高
等法院管轄第一審案件，經告知簡式審判程序之旨，並聽取檢察官、被告之意見後，
經本院合議庭裁定由受命法官獨任進行簡式審判程序，本院判決如左：
    主  文
甲○○從事業務之人，因業務上之過失傷害人，處有期徒刑貳月，如易科罰金以佰
元折算壹日。
    事  實
一、甲○○平日即以駕車運送貨物為業，乃從事駕駛業務之人。其於民國九十一年十
    二月二日十二時三十分許，駕駛址設台北縣三重市○○街五五二號四樓昌順貨運
    公司所有之車牌號碼七Ｔ—０一六號營業小貨車載運玻璃等貨物，行經台北市○
    ○○路○段二十三號前由南往北方向車道時，因欲路邊停車而由北往南方向倒車
    ，本應注意汽車倒車時，除顯示倒車燈光或手勢後，謹慎緩慢後倒，並應注意其
    他車輛及行人，而當時情況為天候晴、有日間自然光線、路面無缺陷、無障礙物
    且視距良好，並無不能注意之情事，詎甲○○竟疏未注意適有行人乙○○牽著腳
    踏車沿同路逆向即由北往南行走至其所駕駛小貨車後方，甲○○所駕駛前揭車輛
    後車尾於倒車時遂擦撞行人乙○○之身體及其所牽腳踏車後車輪，致乙○○因而
    受有第一腰脊柱骨折之傷害。
二、甲○○在車禍發生後，經友人報警處理，嗣前往處理本件車禍事故之臺北市政府
    警察局中山分局交通分隊警員陳培政到達乙○○就醫之台北市馬偕紀念醫院時，
    甲○○在場並在有偵查權限之警員未發覺其姓名與犯罪情節之前，不逃避接受裁
    判而當場承認其為肇事人。
三、案經甲○○自首及乙○○訴由台北市政府警察局中山分局報請臺灣臺北地方法院
    檢察署檢察官偵查起訴，由本院依通常程序審理，因甲○○於準備程序進行中就
    被訴事實為有罪之陳述，且其所犯非死刑、無期徒刑、最輕本刑為三年以上有期
    徒刑之罪或高等法院管轄第一審案件，經告知簡式審判程序之旨，並聽取檢察官
    、甲○○及乙○○之意見後，經本院合議庭裁定由受命法官獨任進行簡式審判程
    序。
    理  由
一、關於被告甲○○平日即以駕車運送貨物為業，乃從事駕駛業務之人，並有於前揭
    時、地駕駛前開車牌號碼營業小貨車在前述肇事地點倒車時，疏未注意其他車輛
    或行人，而與適經車後之告訴人乙○○及所牽之腳踏車發生碰撞，致告訴人受有
    如事實欄第一項所載傷害等事實：(一)業據被告於警局詢問、檢察官偵訊及本院調
    查、審理時均坦承其駕駛車輛倒車時而撞及在其車後之告訴人等語不諱（參見偵
    查卷宗第四至五頁、第二十七頁及其反面、本院卷附九十二年十月十七日及同年
    十一月二十八日之審理筆錄），(二)復有告訴人於警局詢問及檢察官偵訊時之指述
    在卷可參（參見同前偵查卷宗第五至六頁、第二十七頁及其反面），(三)且上述車
    禍發生經過之客觀事實，有台北市政府警察局中山分局交通分隊製作之道路交通
    事故調查報告表、交通事故談話紀錄表、道路交通事故補充資料表、交通事故分
    析研判表、自首調查表、現場及車損照片八幀（以上均為影本）等件附卷可稽（
    參見同前偵查卷第九至十四頁、第二十至二十三頁），(四)再告訴人因本件車禍受
    有前述之傷害，業據其提出台北市馬偕醫院甲種診斷證明書書一紙在卷足憑（參
    見同前偵查卷第六頁）。
二、按行車遇有倒車時，應顯示倒車燈光，或由駕駛人表示左臂平伸，手掌向後並前
    後擺動之手勢；又汽車倒車時，應顯示倒車燈光或手勢後，謹慎緩慢後倒，並應
    注意其他車輛及行人；道路交通安全規則第九十一條第五款、第一百十條第二款
    分別定有明文。依卷附道路交通事故調查報告表各欄項目明細內容，足見當時天
    候晴朗、有日間自然光線，依被告當時行駛之路線，應無不能注意之情事，被告
    係領有職業聯結車駕駛執照之駕駛人，其就上開之規定，自應知之甚稔，惟據被
    告於事發當時即九十一年十二月二日交通事故談話紀錄表略以：「……我車剛剛
    倒車就聽到在叫，我趕緊踩剎車，路人又叫我向前開一點，之後我下車查看才發
    現我車後車尾撞擊到一部腳踏車（乙○○所牽）而肇事。」等語，核與告訴人於
    前揭期日之交通事故談話紀錄表所指述：當時牽著腳踏車沿新生北路一段南向北
    方向車道逆向行走至肇事地處時，因欲將吊掛在腳踏車把手上之袋子掛好而靠路
    邊暫停，突然被告所駕駛小貨車倒車時從背後將其撞倒，致其人車均被壓在被告
    車輛下等情相符，是由前揭雙方對事發經過之陳述及被告甫倒車時係突然聽到附
    近有人高聲喊叫才知道肇事等情，顯示被告確有倒車時，疏未注意車後狀況，以
    致撞及當時立於其車後之告訴人，被告對本件事故之發生為有過失，至屬明確。
    縱使被告於本院調查時辯稱：當時告訴人站在其車後是一個視線死角，所以疏忽
    沒有看到等情為真（參見本院九十二年十月十七日訊問筆錄），然被告倒車前，
    本應自後擋風玻璃及後視鏡觀察車後、車身附近之人車動態才能起駛，若視線受
    阻，自應派人在車後指引，仔細確認究竟有無人車，惟從被告於本件事發前所採
    取之駕駛行為，並未仔細觀察並確認斯時別無人車站立或通行，亦未派員在車後
    指引即貿然倒車，難謂伊於倒車時，已善盡注意人車動態之義務。從而，被告之
    過失行為與告訴人所受傷害間，存有相當因果關係，應屬灼然。
三、次按行人應在劃設之人行道行走，在未劃設人行道之道路，應靠邊行走，並不得
    在道路上任意奔跑、追逐、嬉戲或坐、臥、蹲、立，阻礙交通，道路交通安全規
    則第一百三十三條定有明文；依卷附道路交通事故調查報告表及現場照片所示，
    肇事路段路邊均劃設有人行道，而告訴人牽著腳踏車依規定應行走人行道，然卻
    逆向行走在車道上，以致被告倒車時發生本件車禍，告訴人疏未遵守前揭規則在
    車道上不當行走，就本件交通事故之發生與有過失，惟仍無解於被告過失之責。
四、本件事證明確，被告之過失傷害犯行堪以認定，應依法論科。
五、核被告所為，係犯刑法第二百八十四條第二項前段之業務過失傷害罪。被告領有
    職業聯結車駕駛執照，平日即駕車運送貨物為業，又係駕駛前述車牌號碼之營業
    小貨車載運碎玻璃貨物時發生本件事故，業據其自承在卷（參見本院前揭訊問筆
    錄），被告乃從事駕駛業務之人，因駕駛過失致告訴人受有前揭傷害，應負業務
    過失傷害之罪責。再被告肇事後，於警員前往傷者就醫之醫院處理時，在其上開
    犯行未為任何有偵查犯罪職權之公務員已知悉前，不逃避接受裁判而當場向警員
    自首，承認其為肇事人，有記載被告上開自首情形之臺北市政府警察局中山分局
    交通分隊警員陳培政所填具自首調查報告表一紙附卷可稽，是被告既已向該管公
    務員申述犯罪事實，而不逃避接受裁判，已合於刑法第六十二條前段所定對於未
    發覺之犯罪自首而接受裁判之要件，應依該條規定減輕其刑。爰審酌被告未有任
    何前科紀錄，此有臺灣高等法院被告全國前案記錄表一份附卷可憑，惟被告倒車
    時，撞及立於車後之告訴人致其受傷，其就本件車禍應負之過失程度、對告訴人
    所造成之傷害、犯後尚能坦承過失犯行之態度以及告訴人請求新台幣二百萬元之
    損害賠償，雙方因對和解金額之歧異，迄今尚未與告訴人就民事賠償達成和解等
    一切情狀，量處如主文所示之刑，並諭知易科罰金之折算標準，以資懲儆。
六、據上論斷，應依刑事訴訟法第二百七十三條之一第一項、第二百九十九條第一項
    前段，刑法第二百八十四條第二項前段、第六十二條前段、第四十一條第一項前
    段，罰金罰鍰提高標準條例第一條前段、第二條，判決如主文。
本案經檢察官呂俊儒到庭執行職務。
中      華      民      國    九十二    年     十二     月    二十九    日
                                    臺灣臺北地方法院交通法庭
                                        法  官  鄧  德  倩
右正本證明與原本無異。
如不服本判決，應於判決送達後十日內向本院提出上訴狀（應抄附繕本）。告訴人或
被害人如對於本判決不服者，應具備理由請求檢察官上訴，其上訴期間之計算係以檢
察官收受判決正本之日期為準。
                                        書記官  石  幸  代
中      華      民      國    九十二    年     十二     月    二十九    日
附錄本案論罪科刑法條全文：
中華民國刑法第二百八十四條
(過失傷害罪)
因過失傷害人者，處六月以下有期徒刑、拘役或五百元以下罰金，致重傷者，處一年
以下有期徒刑、拘役或五百元以下罰金。
從事業務之人，因業務上之過失傷害人者，處一年以下有期徒刑、拘役或一千元以下
罰金，致重傷者，處三年以下有期徒刑、拘役或二千元以下罰金。


司法院資訊處製作；財團法人民間司法改革基金會備份。
